【裁判字號】    89,上易,3806
【裁判日期】    891228
【裁判案由】    傷害
【裁判全文】
臺灣高等法院刑事判決                          八十九年度上易字第三八六號
    上  訴  人  臺灣板橋地方法院檢察署檢察官
    上  訴  人
    即  被  告  乙○○
    選任辯護人  盧國勳
                蔡行志
右上訴人因傷害案件，不服臺灣板橋地方法院八十九年度易字第二一五一號，中華民
國八十九年八月十一日第一審判決（起訴案號：臺灣板橋地方法院檢察署八十九年度
偵字第四０三二號）提起上訴，本院判決如左：
    主  文
上訴駁回。
    事  實
一、乙○○因見原任職台北縣樹林市○○街一０五之一號新祥傢俱有限公司之友人李
    國萍遭該經理丁○○解僱，而心生不滿，為替李國萍報復，竟夥同另三名不詳姓
    名年籍成年男子，共同基於普通傷害之犯意聯絡，於民國（下同）八十八年十二
    月十八日下午三時十分許，分持棍棒前往台北縣樹林市○○街一０五之一號新祥
    傢俱有限公司，向該公司職員朱秀敏、楊桂枝表示要找公司經理丁○○，經朱秀
    敏、楊桂枝以廠內廣播方式通知經理丁○○，丁○○甫自廠內走至門口，乙○○
    與其餘三名男子立即以棍棒共同圍毆丁○○，致丁○○受有顱底骨折、左側顏面
    神經痲痺、右頭皮部約六乘六公分裂傷、左耳部流血併周圍瘀血（頭皮）及紅腫
    、鼻腔流血、左手臂及腕部瘀血浮腫共約八乘四公分、右手臂擦傷二乘一公分、
    左下肢瘀血二乘二公分之傷害。
二、案經丁○○訴由台北縣警察局樹林分局移送台灣板橋地方法院檢察署檢察官偵查
    起訴。
    理  由
一、訊據被告乙○○矢口否認右揭犯行，辯稱：伊未與他人毆打丁○○，本件傷害犯
    罪時間八十八年十二月十八日當天，伊與同事一起在台北市○○區○○街，整修
    老闆向電信局承包的電話線路業務云云。惟查，告訴人丁○○於警訊中即明確指
    訴：當日（八十八年十二月十八日下午三時十分許）伊在工廠內工作時，聽到廣
    播有外找，即離開辦公室至大門口，即有一男子前來與伊搭訕，第一句話即詢問
    伊「是不是劉經理」，伊回答「是」，以後即腦後感到一陣灼熱後，伊即無意識
    狀態；因於伊於八十八年十二月十一日司機李國萍送貨至客戶家處後打電話給伊
    ，說他未幫客戶服務組裝，伊稍有責備該李員，後不久，該李員打案電話回公司
    說他不願意再當司機了；... 因該男子曾於八十八年三、四月間曾與李國萍一起
    到伊公司和伊談過話，所以有深刻印象，伊確認該乙○○是傷害伊的其中一位等
    語（見偵查卷第第七頁背面、第八頁、第九頁背面）。核與證人新祥傢俱有限公
    司廠務助理朱秀敏於檢察官偵查中指認被告到案照片後供證：由照片之人（即被
    告）打開伊辦公室門說要找丁○○經理，伊以廣播說「丁○○經理外找」，伊廣
    播二次，被告乙○○曾探頭進來問劉經理出來否，所以伊第二次看的很清楚，後
    來劉經理到伊辦公室問何事，伊說外找，結果他出去不到二分鐘，結果聽見外面
    有毆打聲音，伊等出去看，只看見丁○○被毆打在地上，不過伊有看到四個已經
    跑很遠，其中有一個是要進來找丁○○之人云云（見偵查卷第二三頁正反面）。
    及證人新祥傢俱有限公司業務助理楊桂枝於偵查中證稱：卷附照片之人說要找劉
    （傳信）經理，伊向他說劉經理在樓上，他請伊廣播，接著被告乙○○就到外面
    等候，後來劉經理下來問何事，伊說有外找，當時辦公室只有伊與朱秀敏及油漆
    師在場；後來聽到外面有毆打聲音；就請那位油漆師傅到外面看，伊等出去看見
    丁○○躺在地上，打他之人約有四、五位已跑離工廠約四、五十公尺，並有持木
    棍，而其中一位就是探頭進來找劉經理之人等語（見偵查卷第二四頁反面及第二
    五頁正面）相符。並有診斷證明書二紙附在偵查卷第十一頁、第十二頁可稽。參
    以，證人李國萍於檢察官偵查中亦證稱：乙○○一個月前有找伊，問伊丁○○事
    云云（見偵查卷第三六頁反面）；則告訴人丁○○於警訊中之指述，自屬可信。
    復查，被告乙○○雖辯稱：本件傷害犯罪時間八十八年十二月十八日當天，伊與
    同事一起在台北市○○區○○街，整修老闆向電信局承包的電話線路業務云云；
    並聲請訊問證甲○○、陳文清、呂啟榮、以為證據方法。然證人呂啟榮於原法院
    審理時證稱：伊與乙○○共使二年多，伊從來不注意被告是何時請假，亦不知被
    告是那一天與他人發生傷害案件等語（見原審卷第三十八頁）。證人陳文清亦在
    原法院審理時證稱：渠等是論件計酬，所得再由組員分配，所以請假只要向班長
    甲○○口頭說一聲就可以，乙○○大概也有有請假過，渠跟他同事很久，不記得
    時間，我雖與被告同事，但渠並不在意被告請假的時間、事由，渠沒有辦法證明
    他在何時有請過假，渠只記得案發那一陣子渠等在作景美育英街的工程云云（見
   原審卷第三十五頁）。依該二位證人之證言內容，均不足為被告有利之認定。另
    證人亦即被告之堂兄甲○○在原審雖證稱：在八十八年十一月十八日（應係八十
    八年十二月十八日之誤）那天，被告有坐我的車子去上班等語；我們沒有請假單
    ，也不會記得被告在那一天請假云云（見原審第二十六頁）。然在本院調查中改
    稱：
    我不知道（八十八年十二月十八日乙○○有無上班）；... 乙○○那天應該有跟
    我們去工作，我也沒辦法百分之百確信，但他應該那天有跟我們去做育英街的工
    作，我只確信我有上班等語（見本院八十九年十一月八日訊問筆錄）。況證人甲○○在原審已明確供證：當時去做育英街的工程，做到十一月底就結束；（十二
    月）沒有（繼續做育英街工程），因為十二月已經要去投標另一工程云云（見原
    審卷第二十七頁）。則被告所辯：本件傷害犯罪時間八十八年十二月十八日當天
    ，伊與同事一起在台北市○○區○○街，整修老闆向電信局承包的電話線路業務
    乙節，顯非事實，自不足採。至於證人丙○○在本院審理中雖另供證：被告八十
    八年十二月十八日有到公司去，因為他們都是一起去的，大約是九點到公司領料
    ，大約十一點出去工作等語（見本院八十九年十二月十四日審理筆錄）；然該證
    人所供證被告於該日上午到公司之證言，僅得證明被告於當日上午有至其所服務
    之公司領料，並不足為被告在當日下午未至台北縣樹林市○○街一０五之一號新
    祥傢俱有限公司之不在場證明；因之，該證人之證言亦無足為被告有利之認定。
    本案罪證明確，被告犯行已可認定。
二、按殺人未遂罪之成立，以有戕害他人生命之故意，著手於刺殺之實行而未發生死
    亡之結果為要件（最高法院四十七年臺上字第一三四六號判例參照）。被害人雖
    遭被告等人以棍棒毆打頭部，惟依卷附診斷證明書及照片所示，被告在四人圍毆
    之下頭部僅受二處傷害，顯見被告等人下手之目的僅在教訓被害人，而無戕害他
    人生命之故意，告訴人丁○○指被告有殺人故意，容有誤會。核被告乙○○所為
    ，係犯刑法第二百七十七條第一項之傷害罪。
    被告乙○○與不詳姓名年籍之成年男子三人間，有共同之傷害犯意聯絡與行為分
    擔，皆為正犯。
三、原審基此適用刑法第二十八條、第二百七十七條第一項、罰金罰鍰提高標準條例
    第一條前段、第二條之規定，並審酌被告犯罪之動機、目的、手段兇猛、致被害
    人頭部受嚴重傷害，及被告之品行、智識程度、犯罪後飾詞卸責，並無悔意之態
    度等一切情狀，量處有期徒刑九月。復敘明被告犯罪所使用之棍棒物，既未扣案
    ，亦無證據證明係被告所有之物，而不另為沒收之諭知。其認定事實、適用法律
    及量處刑期均為妥適，被告之上訴意旨否認犯行，及公訴人依被害人請求上訴之
    意旨認原審量刑過輕，均無理由，應予駁回。
據上論斷，應依刑事訴訟法第三百六十八條，判決如主文。
本案經檢察官蔡日昇到庭執行職務。
中      華      民      國    八十九    年     十二     月    二十八    日
                              臺灣高等法院刑事第十二庭
                                  審判長法  官   劉  景  星
                                        法  官   陳  志  洋
                                        法  官   陳  博  志
右正本證明與原本無異。
不得上訴。
                                        書記官   陳  嘉  文
中    華    民    國    八十九    年     十二       月     三十         日
附錄本判決論罪科刑法條：
刑法第二百七十七條
傷害人之身體或健康者，處三年以下有期徒刑，拘役或一千元以下罰金。
犯前項之罪，因而致人於死者，處無期徒或七年以上有期徒刑；致重傷者，處三年以
上十年以下有期徒刑。


司法院資訊處製作；財團法人民間司法改革基金會備份。
